【裁判字號】    99,訴,521
【裁判日期】    990625
【裁判案由】    偽造有價證券等
【裁判全文】
臺灣臺中地方法院刑事判決               99年度訴字第521號
公  訴  人  臺灣臺中地方法院檢察署檢察官
被      告  甲○○
選任辯護人  許哲嘉  律師
上列被告因偽造有價證券等案件，經檢察官提起公訴（98年度偵
字第18640 號），本院判決如下：
    主  文
甲○○意圖供行使之用，而偽造有價證券，處有期徒刑壹年捌月
。緩刑肆年，並向被害人乙○○支付新臺幣壹佰捌拾萬元，給付
方法為：民國壹佰年月拾壹日前、壹佰年柒月拾壹日前、
壹佰年拾壹月拾日前、壹佰零壹年月拾壹日前、壹佰零壹
年柒月拾壹日前及壹佰零壹年拾壹月拾日前，各給付新臺幣
拾萬元。偽造之本票壹紙，沒收之
    事  實
一、甲○○為從事興建坐落彰化縣花壇鄉○○段559 、560 、56
    1-3 、562 、567 及568 地號土地、名為「花壇之星」建案
    ，於民國96年2 月8 日設立翔全建設有限公司（址設臺中市
    西屯區○○○路○段9 之7 號4 樓之4 ，下稱翔全公司），
    以自己為公司代表人，並找丙○○參與製作「花壇之星」成
    本分析及對外募資。嗣於97年2 月間，甲○○告知丙○○其
    因負債不便繼續擔任公司代表人，遂於同年月27日得丙○○
    同意，將翔全公司負責人變更登記為丙○○，惟未將翔全公
    司前於96年3 月9 日申設之臺中商業銀行中正分行帳號：00
    0-00-0000000號帳戶「翔全建設有限公司」印鑑章交付丙○○，仍持續持有該帳戶印鑑章。甲○○明知其已非翔全公司
    之代表人，無權代表翔全公司對外為法律行為，未得翔全公
    司代表人丙○○之同意或授權，竟基於行使偽造私文書及意
    圖供行使之用而偽造有價證券之犯意，於97年8 月19日，在
    臺中市○區○○路92號2 樓之3 辦公處所，向乙○○表示其
    經營翔全公司，為興建「花壇之星」建案，需募集新臺幣（
    下同）200 萬元資金，以翔全公司名義，在「花壇之星投資
    興建」合約書上盜蓋前開「翔全建設有限公司」之帳戶印鑑
    章2 枚，及簽發面額「貳佰萬元整」之票號WG0000000 號本
    票1 紙，並在本票發票人欄偽簽「翔全建設有限公司」署名
    1 枚，及以上開「翔全建設有限公司」帳戶印鑑章盜蓋印文
    1 枚在發票人欄，而偽造該紙本票後，將該「花壇之星投資
    興建」合約書及本票持交乙○○收受，表彰該投資興建合約
    書及本票均係翔全公司簽署及簽發，足生損害於翔全公司、
    丙○○及乙○○。乙○○於同日在國泰世華銀行中港分行，
    將200 萬元匯入甲○○之女張瑜玲設於國泰世華銀行中港分
    行帳號000-00-000000-0 號帳戶。
二、案經乙○○訴請臺灣臺中地方法院檢察署檢察官偵查起訴。
    理  由
一、按刑事訴訟法第159 條第1 項規定：「被告以外之人於審判
    外之言詞或書面陳述，除法律有規定者外，不得作為證據。
    」其立法意旨，乃在於確保被告之反對詰問權。同法第159
    條之5 第1 項規定：「被告以外之人於審判外之陳述，雖不
    符前4 條之規定（同法第159 條之1 至第159 條之4 ），而
    經當事人於審判程序同意作為證據，法院審酌該言詞陳述或
    書面陳述作成時之情況，認為適當者，亦得為證據。」同法
    條第2 項規定：「當事人、代理人或辯護人於法院調查證據
    時，知有刑事訴訟法第159 條第1 項不得為證據之情形，而
    未於言詞辯論終結前聲明異議者，視為有前項之同意。」其
    立法意旨，則在於確認當事人對於傳聞證據有處分權，得捨
    棄反對詰問之權利，同意傳聞證據可作為證據。惟因刑事訴
    訟制度尚非採澈底之當事人進行主義，乃又限制以法院認為
    適當者，始得為證據。因此，當事人同意或依法視為同意某
    項傳聞證據作為證據使用者，實質上即表示有反對詰問權之
    當事人已捨棄其權利，如法院認為適當者，不論該傳聞證據
    是否具備刑事訴訟法第159 條之1 至第159 條之4 所定情形
    ，均容許作為證據；換言之，當事人捨棄對原陳述人行使反
    對詰問權者，如法院認為適當，即容許該傳聞證據作為證據
    ，不以未具備刑事訴訟法第159 條之1 至第159 條之4 所定
    情形為前提（最高法院97年度臺上字第6162號判決意旨參照
    ）。查本判決後述引用各該被告以外之人於審判外之陳述（
    包含言詞及書面陳述），皆屬傳聞證據，惟檢察官、被告甲○○及其選任辯護人雖知上開證據資料為傳聞證據，但於本
    院準備程序及審判期日中明確表示同意有證據能力（見本院
    卷第17、60頁），且迄至言詞辯論終結前亦未再聲明異議，
    本院審酌上開證據資料製作時之情況，尚無違法不當，且與
    本案均具有關連性，認後述引用證據之證據能力均無疑義。
二、訊據被告於本院坦承上揭事實不諱，核與證人乙○○及丙○○於檢察官訊問及本院審理時證述情節相符，並有花壇之星
    投資興建合約書、票號WG0000000 號本票、翔全建設有限公
    司案卷、臺中商業銀行中正分行99年3 月18日中中正字第09
    902000081 號函及附件交易明細表、板信商業銀行集中作業
    中心99年3 月22日板信集中字第0997470459號函及附件交易
    明細表、票號BA0000000 、PL0000000 、PL0000000 、PL00
    00000 號支票及郵政跨行匯款申請書在卷可稽，足認被告自
    白與事實相符，堪以採信。綜上，本件事證明確，被告犯行
    ，堪以認定。
三、核被告所為，係犯刑法第216 條、第210 條之行使偽造私文
    書罪及同法第201 條第1 項之意圖供行使之用，而偽造有價
    證券罪。被告偽簽「翔全建設有限公司」署名及盜蓋「翔全
    建設有限公司」之印章在本票上而偽造有價證券，並進而行
    使，其偽簽署押及盜蓋印章為偽造有價證券之階段行為，而
    行使偽造有價證券之低度行為為偽造有價證券之高度行為所
    吸收，均不另論罪。其盜蓋「翔全建設有限公司」之印章而
    偽造私文書，並進而行使，其盜蓋印章為偽造私文書之階段
    行為，而偽造私文書之低度行為為行使偽造私文書之高度行
    為所吸收，均不另論罪。又其行使偽造私文書罪及偽造有價
    證券罪間，係一行為觸犯數罪名之想像競合犯，應從一重之
    偽造有價證券罪處斷。次按刑法第59條規定犯罪之情狀可憫
    恕者，得酌量減輕其刑，其所謂「犯罪之情狀」，與同法第
    57條規定科刑時應審酌之一切情狀，並非有截然不同之領域
    ，於裁判上酌減其刑時，應就犯罪一切情狀（包括第57條所
    列舉之10款事項），予以全盤考量，審酌其犯罪有無可憫恕
    之事由（即有無特殊之原因與環境，在客觀上足以引起一般
    同情，以及宣告法定低度刑，是否猶嫌過重等等），以為判
    斷（最高法院95年度臺上字第6157號判決意旨參照）。查被
    告所犯之偽造有價證券罪係3 年以上10年以下有期徒刑之罪
    ，雖為重罪，惟被告犯後已與被害人乙○○達成和解，被告
    願分期賠償被害人乙○○損失，且被害人乙○○表示願意原
    諒被告及給予被告緩刑等情，業據被害人乙○○於本院審理
    供述在卷，並有刑事陳報狀及和解書在卷，因認縱宣告法定
    最低刑度，猶嫌過重，被告之犯罪情狀，尚非全無可憫之處
    ，爰依刑法第59條規定減輕其刑。爰審酌被告為投資花壇之
    星建案，明知其已非翔全公司之代表人，未得代表人丙○○
    之同意及授權，竟偽造翔全公司之署名及盜蓋翔全公司之印
    章，製作內容不實之投資興建合約書及本票，向被害人乙○○募資，造成翔全公司、丙○○及乙○○受有損害，及犯後
    與被害人乙○○達成和解，暨犯後坦承犯行等一切情狀，量
    處如主文所示之刑。又被告未曾受有期徒刑以上刑之宣告，
    有臺灣高等法院被告前案紀錄表在卷可稽。經此教訓，被告
    應知惕勵，信無再犯之虞，因認被告所受宣告之刑，以暫不
    執行為適當，爰依刑法第74條第1 項第1 款規定，併予宣告
    緩刑4 年，以啟自新。復按緩刑宣告，得斟酌情形，命犯罪
    行為人為下列各款事項：三、向被害人支付相當數額之財產
    或非財產上之損害賠償。前項情形，應附記於判決書內。第
    二項第三款、第四款得為民事強制執行名義。刑法第74條第
    2 項第3 款、第3 項及第4 項分別定有明文。查，被告於乙○○於99年6 月1 日達成和解，付款條件為：「(一)本和解書
    簽立之同時，乙方（即被告）給付甲方（即乙○○）現金二
    十萬元整，經甲方親自點收無誤，不另立收據。(二)剩餘一百
    八十萬元部分，乙方應分別於民國（下同）100 年3 月31日
    前、100 年7 月31日前、100 年11月30日前、10 1年3 月31
    日前、101 年7 月31日前、101 年11月30日前各給付甲方三
    十萬元，乙方並開立本票6 紙交付甲方收受無誤」，有和解
    書及附件本票6 紙在卷可稽（見本院卷第75至78頁）。依此
    ，本院逕命被告應向乙○○支付尚未給付之180 萬元，給付
    方法為：於100 年3 月31日前、100 年7 月31日前、100 年
    11月30日前、101 年3 月31日前、101 年7 月31日前、101
    年11月30日前，各給付30萬元。又被告若未向被害人乙○○
    支付財產上之損害賠償，且情節重大，被害人乙○○得向檢
    察官陳報，經檢察官斟酌情節後，認原宣告之緩刑難收其預
    期效果，而有執行刑罰之必要者，得依刑法第75條之1第1項
    第4 款規定，聲請法院撤銷其緩刑宣告，併此說明。
四、末按偽造之有價證券，不問屬於犯人與否沒收之，為刑法第
    205 條所定，為刑法第38條之特別規定，係採必須沒收主義
    ，不以其已經扣押為必要。又按偽造有價證券上所偽造之印
    文或署押，係屬偽造有價證券之一部分，已因偽造有價證券
    之沒收而包括在內，自不應重為沒收之諭知（最高法院89年
    度臺上字第3757號判決要旨參照）。是本案偽造之票號WG00
    00000 號本票1 紙，應依刑法第205 條規定宣告沒收，其上
    偽簽之「翔全建設有限公司」署押1 枚，無庸再依刑法第21
    9 條規定予以重覆宣告沒收。另按刑法第219 條所定不問屬
    於犯人與否沒收之者，以偽造之印章、印文或署押為限，盜
    用者不在其列（最高法院48年臺上字第113 號判例參照）。
    查「花壇之星投資興建」合約書上之「翔全建設有限公司」
    印文2 枚及票號WG0000000 號本票上之「翔全建設有限公司
    」印文1 枚，均係被告盜用翔全公司設於台中商銀中正分行
    帳戶印鑑章所生之印文，並非偽造印章之印文，依前揭判例
    意旨，自不在刑法第219 條規定，不問屬於犯人與否，均應
    沒收之列，併此說明。
據上論斷，應依刑事訴訟法第299 條第1 項前段，刑法第216 條
、第210 條、第201 條第1 項、第59條、第55條、第74條第1 項
第1 款、第2 項第3 款、第205 條，刑法施行法第1 條之1 ，判
決如主文。
本案經檢察官陳永豐到庭執行職務
中    華    民    國    99    年    6     月    25    日
                  刑事第十二庭  審判長法  官  楊文廣
                                      法  官  劉敏芳
                                      法  官  柯志民
以上正本證明與原本無異。
如不服本判決應於收受判決後10日內向本院提出上訴書狀，並應
敘述具體理由；其未敘述上訴理由者，應於上訴期間屆滿後20日
內向本院補提理由書（均須按他造當事人之人數附繕本）「切勿
逕送上級法院」。
                                      書記官  賴亮蓉
中    華    民    國    99    年    6     月    25    日
附錄本案論罪科刑法條全文：
刑法第210條
偽造、變造私文書，足以生損害於公眾或他人者，處五年以下有
期徒刑。
刑法第216條
行使第二百十條至第二百十五條之文書者，依偽造、變造文書或
登載不實事項或使登載不實事項之規定處斷。
刑法第201條
意圖供行使之用，而偽造、變造公債票、公司股票或其他有價證
券者，處三年以上十年以下有期徒刑，得併科三千元以下罰金。
行使偽造、變造之公債票、公司股票或其他有價證券，或意圖供
行使之用，而收集或交付於人者，處一年以上七年以下有期徒刑
，得併科三千元以下罰金。

司法院資訊處製作；財團法人民間司法改革基金會備份。
